臺灣高等法院刑事裁定
110年度毒抗字第419號
抗  告  人  臺灣桃園地方檢察署檢察官
抗  告  人
即  被  告  蘇瑀婷



上列抗告人因被告違反毒品危害防制條例案件，不服臺灣桃園地
方法院110年度毒聲字第431號，中華民國110年2月26日裁定（聲
請案號：臺灣桃園地方檢察署109年度毒偵字第5100號），提起
抗告，本院裁定如下：
    主  文
原裁定撤銷。
檢察官之聲請駁回。
其他抗告駁回。
    理  由
一、原裁定意旨略以：抗告人即被告蘇瑀婷因施用第二級毒品，
    經原審法院以109年度毒聲字第559號裁定令入勒戒處所觀察
    、勒戒後，認有繼續施用毒品傾向，爰依毒品危害防制條例
    第20條第2項之規定，裁定被告應入戒治處所強制戒治，其
    期間為6個月以上，至無繼續強制戒治之必要為止，但最長
    不得逾1年等語。
二、檢察官抗告意旨略以：因毒品危害防制條例修正及最高法院
    109年度台上大第3826號裁定變更適用觀察、勒戒處遇之對
    象、標準及頻率，法務部、衛生福利部及專家學者業已研議
    修正「有無繼續施用毒品傾向評估標準」，就評分項目、前
    科紀錄有所調整，並於民國000年0月00日生效。被告經重行
    評估後，認無繼續施用毒品傾向，原裁定所憑「有無繼續施
    用毒品傾向評估標準」，因前科紀錄分數過高，與有無繼續
    施用毒品傾向之關聯性不明，原審遽以裁定令入戒治處所施
    以強制戒治，容有錯誤，請撤銷原裁定云云。
三、被告抗告意旨略以：依109年1月15日修正公布、同年7月15
    日施行之毒品危害防制條例第20條第3項規定，施用第一、
    二級毒品者於觀察、勒戒或強制戒治執行完畢釋放後，3年
    後始再犯者，不論其行為係在新法施行生效前或施行生效後
    所為，均應先觀察、勒戒或強制戒治，以協助戒除身癮、心
    癮。被告另案所犯之施用毒品罪，其犯罪時間雖係在新法施
    行前，然均於新法修正公布後始執行，依毒品危害防制條例
    第35條第1項第3款、刑法第2條第1項但書等規定，應適用最
    有利於行為人之法律，即應再採以觀察、勒戒方式戒除毒癮
    ，爰請求撤銷原審法院107年度桃簡字第637號判決、106年
    度審簡字第548號判決及106年度聲字第3103號裁定云云。
四、按犯施用第一、二級毒品之罪者，檢察官應聲請法院裁定，
    令被告入勒戒處所觀察、勒戒，其期間不得逾2月；觀察、
    勒戒後，檢察官依據勒戒處所之陳報，認受觀察、勒戒人有
    繼續施用毒品傾向者，檢察官應聲請法院裁定令入戒治處所
    強制戒治，其期間為6個月以上，至無繼續強制戒治之必要
    為止，但最長不得逾1年，毒品危害防制條例第20條第1項、
    第2項後段分別定有明文。至於有無繼續施用毒品傾向之評
    估標準，乃以受勒戒人勒戒後之結果，併參酌勒戒前之各種
    情況，作為評估之依據。依法務部訂頒之「有無繼續施用毒
    品傾向評估標準評分說明手冊」，其判斷準則係以「前科紀
    錄與行為表現」、「臨床評估」及「社會穩定度」三大項合
    併計算總分，每一大項皆有靜態因子與動態因子評分，靜態
    因子分數總分在60分（含）以上者，評估為「有繼續施用毒
    品傾向」；在60分以下者，若與動態因子相加總分在60分（
    含）以上，亦為「有繼續施用毒品傾向」；相加總分不足60
    分者，評估為「無繼續施用毒品傾向」。而「前科紀錄與行
    為表現」係評估毒品犯罪相關司法紀錄、首次毒品犯罪年齡
    、其他犯罪相關紀錄、入所時尿液毒品檢驗、所內行為表現
    等因素；「臨床評估」係評估物質使用行為、合法物質濫用
    、使用方式、使用年數、精神疾病共病（含反社會人格）、
    臨床綜合評估（含病識感、動機、態度、就醫意願）等因素
    ；「社會穩定度」則係評估工作、家庭等因素。是被告有無
    繼續施用毒品傾向，係依具體個案之臨床實務及相關事證綜
    合判定，有其專業性，且衡酌強制戒治之目的，係為協助施
    用毒品者戒斷毒品之心癮及身癮所為之一種保安處分，而上
    開評估標準係適用於每一位受觀察、勒戒處分之人，具一致
    性、普遍性、客觀性，倘其評估由形式上觀察，無擅斷或濫
    權等明顯不當之情事，法院應予尊重。
五、經查：本件被告前因施用第二級毒品甲基安非他命，經原審
    法院以109年度毒聲字第559號裁定送勒戒處所觀察、勒戒後
    ，嗣因法務部、衛生福利部邀集專家學者及相關機關研商修
    正「有無繼續施用毒品傾向評估標準紀錄表」及「有無繼續
    施用毒品傾向評估標準說明手冊」，並自110年3月26日起實
    施，經法務部○○○○○○○○○○附設勒戒處所重新評分結果：⑴前
    科紀錄與行為表現項目合計為20分（其中毒品犯罪相關司法
    紀錄「4筆」上限計10分、首次毒品犯罪年齡為「20歲以下
    」計10分；其他犯罪相關紀錄「無」計0分；入所時尿液毒
    品檢驗為「無藥物反應」計0分。上開4項靜態因子合計為20
    分，所內行為表現之動態因子為0分）；⑵臨床評估項目合計
    為28分【物質使用行為：多重毒品濫用為「有，種類：安非
    他命、K他命」計10分、合法物質濫用為「有，種類：菸、
    酒」計4分、使用方式為「無注射使用」計0分、使用年數為
    「超過一年」計10分，上開4項靜態因子合計為24分；精神
    疾病共病（含反社會人格）為「無」計0分、臨床綜合評估
    （含病識感、動機、態度、就醫意願）評定為「中度」計4
    分，上開2項動態因子合計為4分】；⑶社會穩定度項目合計
    為5分（工作為「全職工作：酒店」計0分、家人藥物濫用為
    「有」計5分，上開2項靜態因子合計為5分；入所後家人是
    否訪視為「無」計5分、出所後是否與家人同住則為「是」
    計0分，上開2項動態因子合計為0分【動態因子合計為5分，
    惟「家庭」部分評估上限計5分，因家人藥物濫用項目已達5
    分，故其他得分不再列入計算）。以上⑴至⑶項目之總分合計
    為53分（靜態因子共計49分，動態因子共計4分），評定為
    「無繼續施用毒品傾向」，此有法務部○○○○○○○○○○附設勒戒
    處所110年3月26日有無繼續施用毒品傾向證明書及評估標準
    紀錄表附卷可稽（本院卷第39至41頁）。是被告經專業評估
    其靜態因子總分未達60分，評定為無繼續施用毒品傾向，自
    無再依法施以強制戒治之必要，原審未及審酌修正後之「有
    無繼續施用毒品傾向評估標準紀錄表」，因而令被告入戒治
    處所施以強制戒治，即有違誤。被告提起抗告，指摘另案確
    定裁判應適用修正後之毒品危害防制條例，亦應聲請觀察、
    勒戒云云，雖無理由，然原裁定既有前揭可議之處，自屬無
    可維持，應由本院將原裁定撤銷，並自為裁定如主文第2項
    所示。　　
六、至檢察官提起抗告部分。按抗告期間，除有特別規定外，為
    5日，自送達裁定後起算，刑事訴訟法第406條前段定有明文
    。經查：本件檢察官於110年3月3日收受裁定正本，已生合
    法送達之效力，有送達證書在卷可稽（原審卷第23頁）。檢
    察官不服原裁定，提起抗告，其抗告期間，應自其收受裁定
    正本之翌日即110年3月4日起算5日，且因臺灣桃園地方檢察
    署係位於原審法院之所在地，不計在途期間，故抗告期間至
    109年3月8日屆滿。檢察官遲至110年3月26日始向原審法院
    提起抗告，有臺灣桃園地方檢察署110年3月26日桃檢俊同10
    9毒偵5100字第1109031274號函上蓋具之原審法院收文章戳
    可參，業已逾越法定抗告期間。揆諸前揭規定，本件檢察官
    抗告不合法律上程式，且無從補正，應予以駁回。
據上論斷，依刑事訴訟法第411條前段、第413條，裁定如主文。
 
中　　華　　民　　國　　110 　 年　　3　　月　　30　　日
                  刑事第二十五庭審判長法　官  邱滋杉
                                      法　官  黃翰義
                                      法　官  陳彥年
以上正本證明與原本無異。
不得再抗告。
                                      書記官  彭秀玉
中　　華　　民　　國　　110 　年　　3 　　月　　30　　日